臺灣高雄地方法院民事裁定          100年度消債更字第237號
聲  請  人  葉雅惠
上列當事人聲請消費者債務清理事件，本院裁定如下：
    主  文
聲請人葉雅惠自中華民國一百年十一月三十日下午四時起開始更
生程序。
命司法事務官進行本件更生程序。
    理  由
一、聲請意旨略以：聲請人前未曾依「中華民國銀行公會會員辦
    理消費金融案件無擔保債務協商機制」請求共同協商債務清
    償方案，乃於97年8 月21日向最大債權金融機構即台新商業
    銀行股份有限公司（下稱台新銀行）請求協商不成立，然聲
    請人每月收入僅約42,000元，尚須扶養二名未成年子女，且
    另有民間債務3,600,000 元尚未清償，現遭強制執行扣薪三
    分之一，致無法負擔銀行提出之協商款項，有不能清償債務
    之情事，爰聲請准予更生等語。
二、按債務人不能清償債務或有不能清償之虞者，得依消費者債
    務清理條例所定更生或清算程序，清理其債務。債務人無擔
    保或無優先權之債務總額未逾1200萬元者，於法院裁定開始
    清算程序或宣告破產前，得向法院聲請更生。又債務人與金
    融機構協商成立者，不得聲請更生或清算。如法院開始更生
    程序之裁定，應載明其年、月、日、時，並即時發生效力。
    法院裁定開始更生或清算程序後，得命司法事務官進行更生
    或清算程序，必要時得選任律師、會計師或其他適當之自然
    人或法人一人為監督人或管理人。消費者債務清理條例第3
    條、第42條第1 項、第151 條第5 項前段、第6 項、第45條
    第1 項及第16條第1 項分別定有明文。
三、經查：聲請人所主張之上開事實，業據提出財產及收入狀況
    說明書（卷7-10頁）、債權人清冊（卷11-13 頁）、聲請人
    之財產歸屬資料及綜合所得稅各類所得資料清單（卷18-20
    頁、97頁）、配偶及子女98至99年度國稅局財產歸屬資料及
    綜合所得稅各類所得資料清單（卷21-29 頁）、戶籍謄本（
    卷30-31 頁）、本院執行命令（卷33頁、108-112 頁）、聲
    請人及配偶勞保投保資料（卷36-37 頁、113-114 頁）、前
    置協商不成立通知書（卷38頁）、薪資單（卷62-70 頁）、
    聯合徵信中心信用報告（卷75-81 頁）、台新銀行函（卷88
    -93 頁）等可憑，可信為實。
四、本院審酌聲請人任職於仁愛之家擔任護理師，98至99年於扣
    除所得稅後之所得分為585,996 元、588,502 元，平均每月
    所得48,833元、49,042元（卷18-19 頁），依其99年薪資於
    扣除每月必要之勞保703 元及健保2,079 元（卷62-70 頁薪
    資單），平均每月所得46,260元。聲請人主張其尚需支付房
    租每月6,018 元，審酌其與配偶及二子女一家4 口賃屋居住
    ，有關子女之租金應由其5,000 元（按最低生活費標準之租
    金比例），逾此範圍尚不足採。聲請人主張每月須負擔二名
    未成年子女王奕婷（92年出生）、王品寓（97年出生）之扶
    養費用每人每月5,000 元（卷10頁），查聲請人配偶王清森
    99年度所得10,800元，平均每月所得900 元（卷22頁所得資
    料清單），顯無資力，聲請人主張需負擔子女之扶養費用尚
    屬可採，惟參照民法第1118、1119條規定，其負扶養義務之
    程度，應考量聲請人目前身陷卡債之窘境，所負擔之扶養義
    務能力，自非比一般，而不能不顧及其目前經濟能力，是本
    院認應以99年度綜合所得稅受扶養人每人免稅額82,000元計
    算，其每人每月扶養費用約6,833 元（82000 ÷12），是以
    聲請人主張每月應負擔二名子女之扶養費用10,000元（5000
    ×2 ），考量其配偶並無分擔能力，認此部分未逾上開扶養
    免稅額，應屬合理。至聲請人主張每月須額外支出保姆費
    8,000 元部分，查保姆費理應含在扶養子女生活費之項目內
    ，故不另列。以聲請人目前平均每月收入46,260元，依100
    年7 月高雄市每人每月最低生活費11,146元計算聲請人必要
    支出，其收入扣除個人生活費用11,146元及扶養費用10,000
    元、房租5,000 元後，每月僅餘20,114元，對照聲請人之債
    務總金額5,164,388 元（卷11-13 頁債權人清冊），以聲請
    人每月所餘20,114元逐年為清償，如不計利息尚需約256 個
    月（0000000 ÷20114 ）即21年始能清償完畢，一旦加計利
    息，將有不能清償債務之情事。而聲請人無擔保或無優先權
    之債務總額未逾新臺幣1,200 萬元，復無同條例第46條規定
    已經法院裁定開始清算程序或宣告破產及第6 條第3 項、第
    8 條各款所定駁回更生聲請等程序事由存在，則債務人聲請
    更生，是有理由。爰裁定如主文。
中    華    民    國   100    年    11    月    30    日
                  民事庭    法      官  藍家慶
上為正本係照原本作成
本件不得抗告
中    華    民    國   100    年    11    月    30    日
                            書  記  官  梁竫